臺灣高等法院刑事判決　　　　　　　　96年度上訴字第1126號
上　訴　人　臺灣板橋地方法院檢察署檢察官
被　　　告　甲○○
上列上訴人因被告違反兒童及少年性交易防制條例案件，不服臺
灣板橋地方法院九十五年度簡上字第七四一號，中華民國九十五
年十二月二十九日第一審判決（聲請簡易判決處刑案號：臺灣板
橋地方法院檢察署九十五年度速偵字第八四一號），提起上訴，
本院判決如下：
    主  文
上訴駁回。
    理  由
一、聲請簡易判決處刑意旨略以：被告甲○○於民國九十五年七
    月三日十二時五十一分許，在其位於臺北縣板橋市○○路二
    五九巷七十二號之住處，透過電腦，在網路上之ＵＴ網路北
    部人聊天室（http://chat.fl.com.tw/? PUT＝chat-show&G
    ＝4 ），以匿稱「那帥娘」，向網內聊天室女性發送足以
    引誘、暗示促使人為性交易之訊息，並以「想找援... 價格
    你說... 我長ＯＫ」、「４０００可以ㄇ... 我沒那ㄇ多」
    等密語，與向匿稱「彤」及匿稱「想飛」者交談。嗣於同日
    十五時三十分許，由員警以甲○○所提供之行動電話000
    00000000號碼與之聯絡，並相約在臺北縣永和市○
　　○路與中興街口見面時，當場查獲，並扣有0000000
　  000號行動電話ＳＩＭ卡一張，因認被告甲○○涉有違反
    反兒童及少年性交易防制條例第二十九條罪嫌云云。
二、按犯罪事實應依證據認定之，無證據不得認定犯罪事實；又
    不能證明被告犯罪者，應諭知無罪之判決，刑事訴訟法第一
    百五十四條第二項、第三百零一條第一項分別定有明文。次
    按刑事訴訟法上所謂認定犯罪事實之證據，係指足以認定被
    告確有犯罪行為之積極證據而言，該項證據自須適合於被告
    犯罪事實之認定，始得採為斷罪資料。且認定不利於被告之
    事實須依積極證據，苟積極證據不足為不利於被告事實之認
    定時，即應為有利於被告之認定，更不必有何有利之證據。
    如未能發現相當證據，或證據不足以證明，自不能以推測或
    擬制之方法，以為裁判之基礎。又刑事訴訟上證明之資料，
    無論其為直接或間接證據，均須達於通常一般之人均不致有
    所懷疑，而得確信其為真實之程度，始得據為有罪之認定，
    若其關於被告是否犯罪之證明未能達此程度，而有合理性懷
    疑之存在，致使無從形成有罪之確信，即不得遽為不利被告
    之認定，此分別有最高法院二十九年上字第三一０五號、三
    十年上字第八一六號、四十年臺上字第八六號、七十六年臺
    上字第四九八六號判例可資參照。又兒童及少年性交易防制
    條例第二十九條之規定，係以行為人利用廣告物、出版品、
    廣播、電視、電子訊號、電腦網路或其他媒體，散布、播送
    或刊登足以引誘、媒介、暗示或其他促使人為性交易之訊息
    者始足當之。細繹該條文之立法目的，是因為上開散布、播
    送或刊登之行為足以使不特定人，或特定多數人得以閱知該
    訊息而為性交易，破壞社會善良風俗，且有使兒童及少年有
    接觸此種不良色情訊息之危險。故該條規定之適用，除行為
    人在媒體上散布、播送或刊登之訊息，有引誘、媒介或暗示
    人為性交易外，尚需符合不特定人或特定多數人均得以觀覽
    之要件。故行為人透過電腦網路傳達訊息給特定人，其他人
    無從知悉訊息內容，此與撥打私密電話無異，僅對話之直接
    當事人間知悉該內容，縱其所傳送之訊息含有引誘、媒介或
    暗示人為性交易之內容，惟因該訊息尚未達不特定人或特定
    之多數人可得而知之狀態，即與上開條文所規定之構成要件
    不符。
三、檢察官認被告甲○○涉犯兒童及少年性交易防制條例第二十
    九條之罪嫌，無非係以被告之自白、「北部人聊天室」網路
    對話列印資料及扣案之0000000000號行動電話門
    號ＳＩＭ卡一枚為其主要論據。訊據被告固承認有於上開時
    、地，經由電腦網路，以「嘎那帥娘」之暱稱登入「北部人
    聊天室」參與聊天，並與網站上暱稱「彤」、「想飛」者交
    談有關性交易等事實不諱，但此行為事實是否該當兒童及少
    年性交易防制條例第二十九條之構成要件，法院仍應依職權
    調查。
四、本院查：
　　（一）被告甲○○於九十五年七月三日上午八時許起，在其
　　　　　坐落臺北縣板橋市○○路二五九巷七十二號之住處內
　　　　　，使用家中電腦，透過電腦網路，以「嘎那師娘」之
　　　　　暱稱登入「北部人聊天室」網站，再利用該聊天室設
          定之「密語」功能，於中午十二時五十一分開始，分
          別與網站上警方喬裝化名之「彤」、「想飛」者（均
          為同一警員化名）聊天時，向其傳達「想找援... 價
          格你說... 我長ＯＫ」、「４０００可以ㄇ... 我沒
          那ㄇ多」等密語，而引誘「彤」、「想飛」等人與其
          以俗稱「援助交際」之方式為性交易，並留下其持用
          之0000000000號行動電話做為聯絡工具。
          嗣經警方約其於同日十五時三十分許，在臺北縣永和
          市○○路與中興街口見面，為警當場查獲等情，業據
          被告於警詢、偵查、原審及本院審理時供承明確，並
          有「北部人聊天室」網路對話列印資料二紙在卷可稽
          ，並有被告所使用門號0000000000號行動
          電話ＳＩＭ卡一枚扣案可資佐證。
　　（二）被告於上開時地上網聊天時，所使用之「密語」功能
          ，只有交談雙方可以看見彼此之談話內容，第三人無
          法閱覽得知乙節，此亦經被告供明在卷，核與證人即
          台北縣政府警察局永和分局警員乙○○於原審到庭證
          述之情節相符（見原審簡上卷第四十頁），是卷附列
          印被告與「彤」、「想飛」之談話紀錄，係因該二人
          均係同一警員假扮，非任何第三人可得閱覽。依該網
          頁資料顯示被告傳送訊息予匿名「彤」、「想飛」之
          後，均有「密語」等字樣，堪認被告在電腦網路上傳
          達前述之訊息內容，除了「彤」或「想飛」外，旁人
          無從得知。被告既均以「密談」功能一對一方式傳送
          上開足以引誘、暗示人為性交易訊息，而非在公開聊
          天室不特定多數人能共同聞見之狀態下為之，此已與
          兒童及少年性交易防制條例第二十九條「刊登」之要
          件有別。又證人乙○○雖到庭證稱：其除以「彤」或
          「想飛」二個匿名外，另利用四個匿名與被告交談，
          被告亦有傳播性交易之訊息，但因電腦畫面變化太快
          ，其來不及存檔列印等語，被告對此亦不否認，公訴
          人因此認為被告有「散布」性交易之訊息云云。惟證
          人乙○○究竟以何暱名、何時間與被告交談，其交談
          內容為何，因無網路對話列印資料足資判斷，自難以
          被告及證人籠統之陳述，即認被告除與暱稱「彤」、
          「想飛」者交談外，尚傳播性交易訊息予多數暱稱者
          。況由被告與「彤」、「想飛」二人交談之時間觀之
          〔12:51與彤；13:21、13:35、13:41與想飛〕，被告
          係分別與「彤」、「想飛」進入密語功能內交談，此
          即與個別之人撥打私密電話無異，並非每則訊息均同
          時一併傳送予「彤」、「想飛」或其他由警員匿名假
          扮之人，亦難認為被告每次（每則）傳送訊息，係對
          於特定多數人為之，亦即被告係在一對一交談時，個
          別詢問，此自亦與該法條「散布」之要件不符。依上
          開說明，被告在電腦網路上傳達上開訊息之行為，即
          與兒童及少年性交易防制條例第二十九規定之構成要
          件有間，檢察官未能審酌被告係以「密語」功能傳達
          上開訊息，逕認被告所為觸犯兒童及少年性交易防制
          條例第二十九條規定之犯行，尚有誤會。
    （三）至被告以「嘎那帥娘」之暱稱登入「北部人聊天室」
          時，「嘎那帥娘」四字雖係公開刊登在電腦網路上，
          而為不特定人得以共見共聞之訊息。惟「嘎那師娘」
          四字，既係被告之暱稱，一般人應能了解該等文字只
          是替代被告真實姓名之代號，是否含有引誘、暗示他
          人為性交易之另一層意涵，已屬可疑。且就形式上觀
          察，該四字就國語發音並無特殊涵意，以台語發音係
          「只有帥而已」之意，業據被告供述明確，是亦無從
          逕認「嘎那帥娘」四字即為引誘或暗示性交易之訊息
          。又行為人有無違反兒童及少年性交易防制條例第二
          十九條規定，應以其散布、播送或刊登之行為，是否
          足以使不特定人或特定多數人得以閱知該訊息而為性
          交易為斷，至於警方雖依被告所留之電話號碼與之連
          繫進而查獲，被告亦坦承欲與對方從事性交易，然此
          係事後之問題，自難以此「倒果為因」反推被告犯有
          上開罪嫌，併予敘明。
五、綜上所述，本件檢察官所提出之證據，雖可證明被告在電腦
    網路上公開刊登「嘎那帥娘」及以「密語」功能傳達「想找
    援... 價格你說... 我長ＯＫ」、「４０００可以ㄇ... 我
    沒那ㄇ多」等語給「彤」、「想飛」閱知之事實，但不特定
    人所得見者，僅被告在電腦網路上公開刊登「嘎那帥娘」四
    字，而該四字僅係被告在網路上使用之名稱，以該四字之內
    容並不足以引誘、暗示他人為性交易。至其以「密語」傳達
　  前述訊息，不論其內容如何，對象有多少人，係在一對一個
    別談話時為之，是被告之行為固有可議之處，但並不符合兒
    童及少年性交易防制條例第二十九條之構成要件。此外，本
    院復查無其他證據足認被告有何檢察官所指刊登足以引誘、
    暗示人為性交易訊息之行為，檢察官所舉之證據不能證明被
    告犯罪。
六、原審調查後亦同此認定，認被告應為無罪之判決，依刑事訴
    訟法第四百四十九條第三項規定，不得適用簡易判決處刑程
    序，而以原簡易判決處刑判處被告有期徒刑二月不當，依刑
    事訴訟法第四百五十五條之一第三項準用同法第三百六十九
    條第二項規定，撤銷原簡易判決處刑，由合議庭改依通常程
    序自為被告無罪之第一審判決，其適用法律並無違誤。檢察
    官上訴指被告密集與網路上五、六位女子交談性交易之事，
    應屬散布之行為。然本案不特定人所得見聞之「嘎那帥娘」
    四字，不足以引誘、暗示他人為性交易。至其以「密語」一
    對一傳達之方式，亦與兒童及少年性交易防制條例第二十九
    條之構成要件不合，均如前述，是檢察官上訴指摘各節，依
    前揭說明並無理由，應駁回其上訴。
據上論斷，應依刑事訴訟法第三百六十八條判決如主文。
本案經檢察官周誠南到庭執行職務。
中　　華　　民　　國　　96　　年　　6 　　月　　12　　日
　　　　　　　　　刑事第四庭  審判長法　官　蔡秀雄
　                                  法  官  周煙平
                                    法  官  鄭水銓
以上正本證明與原本無異。
檢察官如不服本判決，應於收受送達後十日內向本院提出上訴書
狀，其未敘述上訴之理由者，並得於提起上訴後十日內向本院補
提理由書狀（均須按他造當事人之人數附繕本）。
被告不得上訴。
                                    書記官  劉貞達
中　　華　　民　　國　　96　　年　　6　 　月　　14　　日